臺灣板橋地方法院交通事件裁定　　　　94年度交聲字第1460號
原處分機關　交通部公路總局臺北區監理所
異　議　人
即受處分人　丙○○
上列受處分人因違反道路交通管理處罰條例案件，對於交通部公
路總局臺北區監理所中華民國94年7 月29日北監自裁字裁40-Z00
000000號裁決處分（原舉發案號：內政部警政署國道公路警察局
公警局交字第Z00000000號）聲明異議，本院裁定如下：
    主  文
異議駁回。
    理  由
一、原處分意旨略以：異議人即受處分人丙○○於民國94年6 月
    11日8 時22分，在國道4 號公路東向5.5 公里處，因有「行
    速103 公里、限速90公里、超速13公里」之違規行為，經國
    道公路警察局第三警察隊執勤員警製單當場舉發，並查證違
    規屬實，乃依道路交通管理處罰條例第33條第1 項規定，裁
    處罰鍰新臺幣（下同）3,000 元，並依同條例第63條第1 項
    第1 款（漏引第1 款）規定，記違規點數1 點。
二、異議意旨略以：
（一）異議人當時駕車行駛在內側車道，遠遠看到1 位交通警察
      奮不顧身從路旁跑出來站在外側車道上，作勢要某人停車
      ，不知究竟是否對異議人所為，為避免誤會，異議人才將
      車停到路邊，而行駛在外側車道的車子卻沒有跟著停下來
      ，隨後執勤員警告知異議人違規超速，並製單舉發。當時
      異議人行駛在內側車道，外側車道還有其他車輛行駛，究
      竟是誰違規超速？不能因為異議人將車停下，而別人不停
      車，就說是異議人違規超速，而不是別人。
（二）執勤員警所使用之雷射測速槍，係何時進口？何時核准？
      檢驗證明何在？上次檢驗效度至何時？應請原舉發單位提
      出證明。依度量衡法第20條、第21條之規定，法定度量衡
      器未經檢驗或未定期校正者，不得為計量使用。本件執勤
      員警所使用之雷射測速槍，如未經經濟部標準檢驗局檢驗
      合格或未經定期校正，即屬無證據能力之物。舉發單位使
      用未經檢驗合格或未經定期校正之器具測量所為之行政處
      分，違反行政程序法第111 條（誤植為第101 條）第7 款
      規定，應認為無效等語。
三、按汽車行駛於高速公路或設站管制之道路，而不遵管制之規
    定者，處汽車駕駛人3,000 元以上6,000 元以下罰鍰；汽車
    駕駛人有上述情事者，除依原條款處罰鍰外，並予記點，道
    路交通管理處罰條例第33條第1 項、第63條第1 項第1 款分
    別定有明文。又汽車行駛高速公路，應依速限標誌指示，高
    速公路交通管制規則第5 條前段，亦有明確規定。
四、本院判斷：
（一）本件異議人即受處分人丙○○駕駛車牌號碼9B-7210 號自
      用小客車，於94年6 月11日8 時22分許，在國道4 號公路
      東向5.5 公里處，因行車速度達時速103 公里，而該處速
      限為時速90公里，計超速13公里，為國道公路警察局第三
      警察隊執勤員警當場製單舉發，嗣異議人於94年6 月24日
      提出申訴，經原處分機關函請舉發單位查證結果，認上開
      違規屬實，原處分機關乃依道路交通管理處罰條例第33條
      第1 項規定裁處罰鍰3,000 元，並依同條例第63條第1 項
      第1 款（漏引第1 款）規定記違規點數1 點等情，有舉發
      違反道路交通管理事件通知單、申訴書、交通部公路總局
      臺北區監理所94年6 月28日北監自字第0941010592號函、
      94年7 月28日北監自字第0946025278號函、內政部警政署
      國道公路警察局第三警察隊94年7 月20日公警三交字第09
      40371173號書函、違反道路交通管理事件裁決書等影本各
      1 件附卷可稽。
（二）異議人雖以上揭情詞置辯，對原處分機關所為之裁決處分
      聲明異議。惟查：
   1、經本院傳喚舉發本件違規事件之執勤員警甲○○到庭具結
      證述略謂：本件舉發是由我負責開單，而由另位執勤員警
      乙○○負責持雷射測速槍進行測速……我有看乙○○進行
      測速，所用之雷射測速槍1 次只能鎖定1 台汽車施測……
      如果我們當時是測得其他車輛超速，即使異議人靠邊停車
      ，我們也不會舉發異議人，而會去尾隨攔查實際測得超速
      之違規車輛等語（見本院94年9 月5 日訊問筆錄第2 、3
      頁）；另證人乙○○則到庭證稱：94年6 月11日上午8 時
      22分，在國道4 號公路東向5.5 公里處，我與警員甲○○
      共同執勤，當時我持雷射測速槍進行測速，測得異議人之
      行車速度為時速103 公里，該處速限為時速90公里，超速
      時速13公里，測得超速當時，我與異議人間距離227 公尺
      ……我使用雷射測速槍1 次只能鎖定1 台汽車，不會受到
      其他車輛之干擾，當時我是在外側車道進行測速，測到異
      議人行車超速後，立刻使用指揮旗進行攔停，請異議人出
      示駕照及行照，當場進行舉發等語（見本院94年9 月12日
      訊問筆錄第1 至3 頁）。觀諸上揭證詞，顯見本件執勤員
      警當時以手持式雷射測速槍施測之對象，確係異議人無訛
      ，並因測得異議人有未依速限標誌指示行駛之違規行為，
      始加以攔停舉發。而證人甲○○、乙○○均為國道公路警
      察，當時依法執行交通勤務，與異議人又無怨隙，洵無甘
      冒偽證罪責設詞攀誣之理。再參酌異議人所稱：現場是內
      側、中間、外側3 線車道，當時我駕車行駛在內側車道，
      看到警員乙○○在前方約50公尺處搖旗子要我停車，當時
      他人都已經快走到中間車道等語（見本院94年9 月12日訊
      問筆錄第5 頁），核與證人乙○○所述攔停方法相符，且
      依異議人所稱，乙○○當時持指揮旗橫向走出進行攔停，
      幾乎走到中間車道，考其目的，顯在趨近內側車道以取締
      當時駕車行駛在該車道之異議人，益徵執勤員警當時施測
      及攔停取締之對象，確係異議人無疑。異議人所辯當時外
      側車道還有其他車輛行駛，不能因為異議人將車停下，而
      別人不停車，就說是異議人違規超速，而不是別人云云，
      委不足採。
   2、按應經檢定之法定度量衡器，未經檢定合格者，不得為計
      量使用或備置，度量衡法第20條前段固定有明文。惟關於
      法定度量衡器檢定、檢查之種類及範圍等，同法第18條明
      文規定係由主管機關另以辦法定之，而主管機關依上開法
      律授權所訂定之「度量衡器檢定檢查辦法」（93年12月29
      日修正），其就「應經檢定之法定度量衡器」之種類及範
      圍設有列舉式規定，然僅將「雷達測速儀」列屬應經檢定
      之法定度量衡器，目前尚未將「雷射測速槍」一併列入，
      此觀該辦法第3 條第1 項各款規定甚明。本院為求慎重，
      另函請主管機關即經濟部標準檢驗局釋示，其函覆亦謂：
      依度量衡檢定檢查辦法第3 條第1 項（漏引第1 項）第7
      款規定，「雷達測速儀」係屬應經檢定之法定度量衡器，
      依規定於使用前應送該局委託代施檢定單位檢定合格後始
      得使用，惟就「雷射測速槍」，目前尚未列屬應施檢定項
      目，而不屬上揭度量衡法第20條所定應經檢定之法定度衡
      器，此有該局94年8 月31日經標四字第09400103460 號函
      1 件附卷可稽。足認雷射測速槍依照目前法令尚未列屬應
      經檢定之法定度量衡器，故異議人所稱雷射測速槍如未經
      經濟部標準檢驗局檢驗合格或未經定期校正，即屬無證據
      能力之物、舉發單位所為之行政處分因違反行政程序法第
      111 條第7 款規定，係屬無效云云，均嫌無據。又本件執
      勤員警持以施測之雷射測速槍（型號LTI 20.20）， 乃經
      實驗室及野外鑑定合格後始能出廠，有鑑定報告書及其中
      譯本、駐芝加哥臺北經濟文化辦事處認證書、臺灣臺北地
      方法院公證處認證書等影本各1 件在卷可證，且該雷射測
      速槍於出廠後，係由專人負責保養、維修，僅於功能正常
      之情況下，始能交由執勤員警使用，而員警乙○○截至本
      件案發當時，其使用雷射測速槍進行測速已有1 年之執勤
      經驗，本件施測過程中並無任何機器異常現象，乙○○測
      得異議人超速後，仍使用同一台雷射測速槍繼續執行交通
      勤務達1 個多小時，陸續也有測得其他駕駛人超速，並未
      遭其他被舉發人質疑該雷射測速槍之正確性等情，均據證
      人乙○○結證屬實（見本院94年9 月12日訊問筆錄第3 至
      7 頁），異議人僅憑其個人臆測，爭執員警使用雷射測速
      槍之施測結果，亦難認有理。
五、綜上所述，本件異議人駕駛汽車行駛於高速公路，有未依速
    限標誌指示而超速行駛之違規行為，已臻明確。舉發單位以
    異議人有「行速103 公里、限速90公里、超速13公里」之違
    規行為，當場製單舉發，經異議人依限到案提出申訴，原處
    分機關依道路交通管理處罰條例第33條第1 項、違反道路交
    通管理事件統一裁罰基準表之規定，裁處罰鍰3,000 元，並
    依同條例第63條第1 項第1 款（漏引第1 款）規定記違規點
    數1 點，洵屬有據，核無違法或不當之處。異議人執持上揭
    理由，對原處分機關所為之裁決處分聲明異議，為無理由，
    應予駁回。
六、依道路交通案件處理辦法第19條，裁定如主文。
中　　華　　民　　國　　94　　年　　10　　月　　31　　日
                  交通法庭　法　官　朱嘉川
以上正本證明與原本無異。
如不服本裁定應於送達後5日內向本院提出抗告狀。
                            書記官　陳聖儒
中　　華　　民　　國　　94　　年　　10　　月　　31　　日
